臺灣高雄地方法院刑事判決
110年度金訴字第51號
公  訴  人  臺灣高雄地方檢察署檢察官  
被      告  矯鴻田


選任辯護人  蔡桓文律師
上列被告因詐欺等案件，經檢察官提起公訴（109年度偵字第150
99號、第18187號、第18613號、第19142號、第20811號、第2106
7號），本院判決如下：
    主  文
矯鴻田犯如附表四編號1至13「主文」欄所示之罪，各處如附表
四編號1至13「主文」欄所示之刑。應執行有期徒刑壹年玖月。
未扣案之犯罪所得新臺幣壹萬元沒收，於全部或一部不能沒收或
不宜執行沒收時，追徵其價額。
    事  實
一、矯鴻田已預見具「牟利性」之有結構詐欺集團盛行，如依照
    他人指示持金融機構帳戶之提款卡及密碼前往領取款項後交
    付，可能係為詐欺集團提領詐欺取財之犯罪所得，且可預見
    依指示提款後交付他人更可能使被害人贓款流入詐欺集團掌
    控以致去向不明，仍不違背其本意，而與真實姓名年籍不詳
    之不詳成年人，共同意圖為自己不法之所有，基於三人以上
    共同詐欺取財、洗錢未必故意之犯意聯絡及參與前揭詐欺犯
    罪組織未必故意之犯意，於民國109年6月間透過社群軟體臉
    書訊息，為真實姓名年籍不詳、暱稱「薪球網」、「菲力牛
    」、「阿球」、「Nbar」之詐欺集團成員所吸收後，受僱於
    上開以實施詐術為手段，具有持續性、牟利性之有結構性組
    織之詐欺集團，擔任領取包裹、提領詐騙款項之車手工作，
    由詐欺集團成員先指示一線取簿手洪淇祥（由檢察官另為不
    起訴處分）於如附表一所示時、地，領取楊忠仁寄送、內含
    如附表一所示帳戶提款卡之包裹，並放置在如附表一所示之
    指定地點後，再由矯鴻田於附表一所示之時間，前往上開地
    點拿取上開包裹，並交付予集團成員作為收取詐騙款項使用
    。另推由詐欺集團內不詳成員於附表二各編號所示之時間，
    先後向附表二各編號所示之人施以詐術，致其等陷於錯誤，
    而依指示存款或匯款至如附表二各編號所示之指定帳戶內，
    矯鴻田再持集團成員交付、如附表二各編號所示帳戶之提款
    卡（內含楊忠仁交付、如附表一所示帳戶之提款卡），而依
    集團指示於如附表三各編號所示之時間、地點提領款項。嗣
    各附表二各編號所示之人發覺遭騙而報警處理，經警調閱相
    關監視器畫面，始循線查獲。
二、案經簡佑蓉、鄭芷如、何俊儀、紀秉辰、莊承翰、何瀞嫻、
    洪慧玲、王文其、劉東泰、洪淑美、翁麗虹、溫志賢訴由高
    雄市政府警察局小港分局、鳳山分局、三民第二分局，及屏
    東縣政府警察局東港分局報告臺灣高雄地方檢察署檢察官偵
    查起訴。
    理  由
一、本件被告矯鴻田所犯係死刑、無期徒刑、最輕本刑為3年以
    上有期徒刑以外之罪，其於準備程序進行中就被訴事實為有
    罪之陳述，經受命法官告知簡式審判程序之旨，並聽取當事
    人之意見後，本院合議庭認無不得或不宜改依簡式審判程序
    進行之情形，爰依刑事訴訟法第273條之1第1項、第284條之
    1規定，裁定由受命法官獨任進行簡式審判程序。又本件所
    引屬於審判外陳述之傳聞證據，除依組織犯罪防制條例第12
    條第1項中段規定無證據能力外（詳後述），其餘依刑事訴
    訟法第273條之2規定，不受第159條第1項關於傳聞法則規定
    之限制，依法有證據能力，均合先敘明。
二、認定事實所憑證據及理由
  ㈠上開事實（除參與犯罪組織部分詳後說明），業據被告矯鴻
    田於警詢、偵查及本院審理中坦承不諱（警卷1第4至11頁、
    警卷2第2至7頁、警卷3第1至3頁、警卷4第1至11頁、警卷5
    第1至5頁、警卷6第1至9頁、偵卷1第39至47頁、本院金訴卷
    1第135頁、金訴卷2第182、199、243頁），並有證人即告訴
    人簡佑蓉、鄭芷如、何俊儀、紀秉辰、莊承翰、何瀞嫻、洪
    慧玲、王文其、翁麗紅、劉東泰、洪淑美、溫志賢、被害人
    林芝卉、領取包裹之洪淇祥、提供帳戶之楊忠仁於警詢、偵
    查中之證述在卷可佐（警卷1第62至65、80至82、101至105
    、118至119、132至134、149至152、162至163頁、警卷3第6
    至7頁反面、11至13頁反面、警卷4第23至28、32至33、37至
    38頁、警卷5第9至10頁、偵卷2第49至51、63至65頁、偵卷3
    第53至54頁、偵卷4第105至107頁），以及簡佑蓉提供之交
    易明細5紙、簡佑蓉提供之通話紀錄擷圖3紙、鄭芷如提供之
    「品居家好物」網站頁面擷圖2紙、到貨簡訊擷圖1紙、鄭芷
    如提供之通話紀錄擷圖1紙、鄭芷如提供之交易明細5紙、何
    俊儀提供之交易明細8紙、紀秉辰提供之交易明細1紙、莊承
    翰提供之交易明細3紙、何瀞嫻提供之交易明細、通話紀錄
    擷圖各1紙、洪慧玲提供之交易明細2紙、王文其提供之交易
    明細1份、劉東泰提供之交易明細6紙、洪淑美提供之交易明
    細6紙、被告提款及監視器擷取照片多張、柯汎穎中華郵政
    帳號000-00000000000000號帳戶歷史交易清單、柯汎穎合作
    金庫銀行帳號000-0000000000000號帳戶歷史交易清單、林
    敬展中華郵政帳號000-00000000000000號帳戶歷史交易清單
    、廖凰妤中華郵政帳號000-00000000000000號帳戶歷史交易
    清單、玉山銀行帳號000-000000000000號帳戶歷史交易清單
    、中國信託銀行帳號000-000000000000號帳戶歷史交易清單
    、中華郵政股份有限公司109年7月3日儲字第1090161177號
    函暨楊忠仁帳號00000000000000號帳戶基本資料及歷史交易
    清單、洪淇祥領取包裹之監視器擷取照片、楊忠仁寄出包裹
    及與詐欺集團之LINE對話截圖照片、楊上德彰化銀行帳號00
    000000000000號帳戶交易明細查詢、鄭芷芸中華郵政帳號00
    0-00000000000000號帳戶歷史交易清單、第一銀行帳號000-
    00000000000號帳戶歷史交易清單、中華郵政股份有限公司1
    09年8月4日儲字第1090193538號函、臺灣土地銀行股份有限
    公司109年9月16日總業存字第1090108240號函暨劉東泰帳號
    000000000000號帳戶基本資料及客戶歷史交易明細查詢、國
    泰世華商業銀行存匯作業管理部109年09月14日國世存匯作
    業字第1090135515號函暨劉東泰帳號000-000000000號帳戶
    開戶資料及交易明細、永康區農會109年09月26日永農信字
    第1090005767號函暨劉東泰帳號000-0000000000000000號帳
    戶基本資料及交易明細表、劉東泰提供之存摺明細、臺灣土
    地銀行臺南分行109年11月3日臺南字第1090004149號函暨帳
    號000000000000號帳戶存摺掛失止付質押明細查詢、明細帳
    查詢、合作金庫商業銀行員林分行109年10月22日合金員林
    字第1090003669號函暨鄭芷如帳號0000000000000號帳戶開
    戶基本資料、交易明細及於109年6月6日、7日跨行存入款項
    之明細報表共計4紙等件存卷可稽（警卷1第12至61、66至69
    、83至84、106至109、117、120、130至131、135、153、16
    1、164、171、174頁、警卷2第8至9至9-3頁、警卷3第4至5
    頁反面、8至10頁反面、14至17頁、警卷4第15至22、42至44
    頁、警卷5第7、20、30至43頁、警卷6第25至26、31至36頁
    、偵卷1第23、49頁、偵卷2第21至25、29至35、41至45、69
    至71頁、偵卷3第29至37頁、偵卷4第43至49頁、偵卷6第27
    至41頁），足認被告上開任意性之自白與事實相符，堪予採
    為本案認定事實之基礎。
  ㈡又被告於警詢中供稱：我在109年6月5日在臉書上看到有一則
    博弈公司在應徵會計的徵才廣告，公司名稱叫「薪球網」，
    我就直接私訊對方，之後6月6日早上9時許對方就約我到802
    醫院對面的公園公廁前面，說會有人過來跟，他提醒我要帶
    2套衣服、口罩、行動電源、證件、提款卡及手機都不要帶
    出門，並且要坐計程車前往，我便依他的指示前往公園，到
    達後有一個男子過來詢問我是不是叫矯鴻田，我說是，對方
    就拿一隻IPH0NE6手機給我告知我鎖屏密碼，要我打開通訊
    軟體，說裡面會有人指示我怎麼去操作，請我待命，我就先
    坐計程車返家，等到5點，上頭指示我坐車到802醫院對面公
    園，下車後沿路往鳳山方向走，然後上頭要求我要閃躲監視
    器，早上拿手機給我的人也一起跟著我走並提供提款卡給我
    ，我們沿途步行找提款機試卡片，看能不能提領，然後我就
    走到合作金庫興鳳分行進行第一次的提領，得手後我就將錢
    交給拿手機給我的男子，領到鳳山郵局後，我就用工作機以
    APP叫車，坐車到過埤郵局，對方也一樣自己叫一台車前往
    ，就以此模式提領款項，上頭通訊軟體暱稱為「菲力牛」，
    另我於109年6月6日16時44分會前往鼎山家樂福2樓的置物櫃
    領取包裹，是線上博弈公司成員「阿球」請我幫他前往高雄
    鼎山家樂福的置物櫃内拿包裹，對方又跟我約在建國路靠凱
    旋路上的一個公園内見面，我領好後就是直接拿給叫「阿球
    」的那個人；之後在109年6月10日約12時許在臉書FACEB00K
    的社團看到有一名暱稱為「Nbar」的帳號在社團内張貼求職
    廣告，内容為徵代收人員，我就留言想了解，接著於當（10
    )日下午約14時許，對方就以私訊向我聯絡，隔日中午約在
    高雄市鹽埕區鹽埕國小旁公園見面，後來到了當（11)日我
    大約11時許前往該處赴約，對方跟我見面後，就跟我說他們
    是某線上博弈公司的服務人員，因為線上有匯損的問題，需
    要馬上去提領卡片内的全數金額，報酬視提領的金額而決定
    ，我便答應該提領工作，後來就繼續交付我工作内容並要求
    我攜帶兩套便服做變換，原因是因為卡片的持有人都不同，
    所以需要變裝，且稱帳戶内的金額來源全數皆為合法賭博而
    來的，當下我遲疑了一下，但因為我剛更換工作轉換跑道，
    欠缺生活費用，所以便答應該工作。當（11)日18時許該匿
    稱為「Nbar」的帳號以Messenger打電話約我至高雄市三民
    區建工路與建元路上小北百貨旁之巷子見面，我去的當下又
    在那邊等了對方半個多小時，但對方都沒有露面，所以我就
    以Messenger回撥電話給他，他說公司款項還沒打進來，叫
    我在那邊稍待，後來又經過了半個多小時對方才出現，他就
    把該郵局提款卡交付給我，先要我去對面的郵局提領，我提
    領時對方就站在附近等我，提款後我就馬上將提領出來的款
    項交由對方，接著他又要我步行往前移動，到土地銀行三民
    分行提款，我一樣在那邊提款後就馬上交款項交付給他，接
    著他要求我前往高雄市○○區○○路000號統一超商建志門市提
    領，我領完後將款項交付給在超商外面的對方，接著又步行
    至高雄高工旁的玉山銀行ATM，持別張提款卡提領款項，提
    領完又馬上交付給他，提領結束後，我就在雄工校門口旁將
    提款卡歸還給對方等語（警卷1第4至8頁、警卷2第2至7頁、
    警卷3第1至3頁、警卷4第1至11頁、警卷6第1至9頁），是以
    被告先後曾與暱稱「薪球網」、「菲力牛」、「阿球」、「
    Nbar」等帳戶之使用者聯繫，然被告所稱幫「阿球」領取如
    附表一所示包裹內之人頭帳戶，嗣後經用於附表二編號1、2
    所示之人匯入款項所用，足見「薪球網」、「菲力牛」、「
    阿球」等人應為同一詐欺集團成員；又雖稱於109年6月10日
    另與暱稱「Nbar」帳戶之使用者聯繫，然該暱稱「Nbar」帳
    戶使用者所述之內容，與上開「薪球網」所述之內容（均自
    稱是博奕公司，要求被告帶2套衣服更換）、手法（在網路
    上招募成員、派員跟隨被告交付提款卡、工作機及收取款項
    ）大致相同，且係在接近之時間在高雄地區招募成員，是依
    罪疑唯輕之原則，應認被告前後加入者為同一詐欺集團，而
    僅有一次參與犯罪組織行為。又依被告上開供述，其縱非明
    知對方為詐欺集團，然其對詐欺集團之說法既有遲疑，且詐
    欺集團復要求其變裝、交付工作機聯繫，客觀上則係執行依
    指示提款後交予其他集團成員之車手行為，依其主觀上對於
    參與詐欺取財、洗錢及參與犯罪組織應有預見，而具有不確
    定故意。另被告109年6月6日至7日間提款部分，被告曾與暱
    稱「菲力牛」、「阿球」等人聯繫，足見被告主觀上已認識
    該詐欺集團成員（含被告本身）已達3人，而被告曾將附表
    一所示包裹交給暱稱「阿球」之人，又與負責收取贓款（俗
    稱收水）者外出提款，是以客觀上該詐欺集團成員（含被告
    本身）亦已達3人。又被告109年6月11日提款部分，客觀上
    該暱稱「Nbar」之人係與被告外出提款，自無可能於與被告
    提款同時對附表二編號11至13所示之人施用詐術，可見該詐
    欺集團另有負責撥打電話給被害人實施詐欺之成員，堪認客
    觀上該詐欺集團成員（含被告本身）已達3人，且被告供稱
    對方要求其需要變裝時已有遲疑，可見被告對對方為詐欺集
    團且成員不止該暱稱「Nbar」之人之事應有預見，亦可見被
    告主觀上應可認識該詐欺集團成員（含被告本身）已達3人
    。
  ㈢又查本案暱稱「薪球網」、「菲力牛」、「阿球」、「Nbar
    」等成員所屬詐欺集團有其組織分工，成員各自負擔部分行
    為，互為直接或間接之犯罪聯繫，分別擔任負責招募成員、
    收簿手及收取贓款（俗稱收水）之角色，被告擔任車手，所
    含人數顯然在3人以上，且成員間係以實施詐欺犯罪為目的
    ，組成該具有牟利性之有結構性組織，為組織犯罪防制條例
    第2條第1項所稱之「犯罪組織」無訛。則依被告上開供述，
    其已知悉該詐欺集團係有結構性之牟利性犯罪組織，仍加入
    而參與，亦堪認被告有加入犯罪組織之行為。
  ㈣被告於附表一所示時、地領取包裹部分，公訴意旨並無提出
    證據證明、亦未敘明楊忠仁係被騙交付帳戶，且公訴意旨亦
    未認被告附表一此部分行為係構成加重詐欺，本院爰不予認
    定被告附表一部分有另涉詐欺楊忠仁帳戶之行為。另起訴書
    附表二編號11部分，雖記載「不明被害人於109年6月11日20
    時51分將（新臺幣，下同）17,000元匯入劉東泰申請設立之
    國泰世華銀行帳號000-000000000000號帳戶，劉東泰再依指
    示於109年6月11日20時54分將16,138元匯入左列帳戶」，然
    此部分款項既非告訴人劉東泰所遭騙之款項，亦無證據證明
    係有「不明被害人」被騙匯入（亦可能係其他詐欺集團成員
    轉入），依罪疑唯輕之原則，本院爰不認定此筆款項為被告
    參與詐欺之範圍，併予敘明。
  ㈤本案事證明確，上開犯行均堪予認定，應依法論科。
三、論罪
　㈠按刑罰責任之評價與法益之維護息息相關，對同一法益侵害
    為雙重評價，是過度評價；對法益之侵害未予評價，則為評
    價不足，均為法之所禁。又加重詐欺罪，係侵害個人財產法
    益之犯罪，其罪數之計算，核與參與犯罪組織罪之侵害社會
    法益有所不同，審酌現今詐欺集團之成員皆係為欺罔他人，
    騙取財物，方參與以詐術為目的之犯罪組織。倘若行為人於
    參與詐欺犯罪組織之行為繼續中，先後多次為加重詐欺之行
    為，因參與犯罪組織罪為繼續犯，犯罪一直繼續進行，直至
    犯罪組織解散，或其脫離犯罪組織時，其犯行始行終結。故
    該參與犯罪組織與其後之多次加重詐欺之行為皆有所重合，
    然因行為人僅為一參與犯罪組織行為，侵害一社會法益，屬
    單純一罪，應僅就「該案中」與參與犯罪組織罪時間較為密
    切之首次加重詐欺犯行論以參與犯罪組織罪及加重詐欺罪之
    想像競合犯，而其他之加重詐欺犯行，祗需單獨論罪科刑即
    可，無需再另論以參與犯罪組織罪，以避免重複評價。是如
    行為人於參與同一詐欺集團之多次加重詐欺行為，因部分犯
    行發覺在後或偵查階段之先後不同，肇致起訴後分由不同之
    法官審理，為裨益法院審理範圍明確、便於事實認定，即應
    以數案中「最先繫屬於法院之案件」為準，以「該案件」中
    之「首次」加重詐欺犯行與參與犯罪組織罪論以想像競合。
    縱該首次犯行非屬事實上之首次，亦因參與犯罪組織之繼續
    行為，已為該案中之首次犯行所包攝，該參與犯罪組織行為
    之評價已獲滿足，自不再重複於他次詐欺犯行中再次論罪，
    俾免於過度評價及悖於一事不再理原則。至於「另案」起訴
    之他次加重詐欺犯行，縱屬事實上之首次犯行，仍需單獨論
    以加重詐欺罪，以彰顯刑法對不同被害人財產保護之完整性
    ，避免評價不足（最高法院109年度台上字第3945號判決意
    旨參照）。被告本案參與犯罪組織部分，依其臺灣高等法院
    被告前案紀錄表，本案為最先繫屬於法院之案件參與犯罪組
    織犯行，依上開說明，應於本案中被告「首次」加重詐欺犯
    行（附表二編號5）與參與犯罪組織罪論以想像競合。
　㈡查被告所加入參與之本案詐欺集團，有其組織分工，成員各
    自負擔部分行為，互為直接或間接之犯罪聯繫，且除被告外
    ，包含被告人數顯然在3人以上，已如前述，且成員間係以
    實施詐欺犯罪為目的，組成該具有牟利性之有結構性組織，
    為組織犯罪防制條例第2條第1項所稱之「犯罪組織」無訛；
    又該詐欺集團係由成員去電或聯繫各該告訴人、被害人施以
    詐術，令其等陷於錯誤後，依照集團之指示匯款至各該金融
    機構帳戶，再由被告等該集團成員提領款項得手後交由負責
    收水成員，足認已有隱匿、掩飾該犯罪所得本質、來源、去
    向、所在之洗錢行為，被告所為顯已侵害修正後之洗錢防制
    法之保護法益，而有洗錢防制法第2條第2款之洗錢行為，自
    應論以同法第14條第1項之一般洗錢罪。又附表二編號3-1部
    分，係附表二編號3之告訴人何俊儀被騙後先將款項匯入附
    表二編號2之告訴人鄭芷如之帳戶，詐欺集團再指示告訴人
    鄭芷如將款項匯入第二層指定帳戶後由被告提領，是以附表
    二編號3-1部分之犯罪事實應與附表二編號3部分為同一被害
    人何俊儀之同一被害事實，應僅論以1次犯罪行為。核被告
    所為，分別係犯：
對應犯罪事實 罪名 附表二編號5 組織犯罪防制條例第3條第l項後段之參與犯罪組織罪（加入詐欺集團後首次參與詐欺行為） 刑法第339條之4第1項第2款三人以上共同詐欺取財罪 洗錢防制法第14條第1項之一般洗錢罪 附表二編號1、2、3（含3-1）、4、6、7、8、9、10、11、12、13 刑法第339條之4第1項第2款三人以上共同詐欺取財罪 洗錢防制法第14條第1項之一般洗錢罪 
　㈢被告就上開各罪，均係以一行為同時觸犯上開數罪名，為想
    像競合犯，應依刑法第55條前段規定，各從一重論以三人以
    上共同詐欺取財罪。被告與其所屬詐欺集團成員就上開犯行
    間有犯意聯絡及行為分擔，應論以共同正犯。又刑法條文有
    「結夥三人以上」者，其主文之記載並無加列「共同」之必
    要（見最高法院79年度台上字第4231號判決意旨），是刑法
    第339條之4第1項第2款以「三人以上『共同』犯之」為構成要
    件，應為相同解釋，故主文之記載即不再於被告所犯罪名前
    加列「共同」字樣。
　㈣另詐欺取財罪既係為保護個人之財產法益而設，關於行為人
    詐欺犯罪之罪數計算，除非存在時間或空間上之全部或局部
    重疊關係，否則原則上自應依遭受詐騙之被害人人數定之；
    至於對於同一被害人以多次撥打電話之方式施以詐術或對同
    一被害人轉帳後分次提領，應可認詐欺集團主觀上係基於單
    一之共同詐欺取財之犯意，客觀上均係於密切接近之時地實
    行，侵害同一之被害人財產法益，各行為之獨立性極為薄弱
    ，故依一般社會健全觀念，在時間差距上，難以強行分開，
    在刑法評價上，應視為數個舉動之接續施行，應各以一罪論
    ，較為合理。是就本案各次犯行，被告參與之詐欺集團或有
    對同一被害人一次或數次撥打電話施用詐術，致其等陷於錯
    誤，再由上開被告及其他詐欺集團成員，對各被害人帳戶內
    之款項一次或分次予以提領，犯罪時間相近，就各別被害人
    而言，顯均係基於接續之犯意，應就附表二各編號所示各犯
    行，各以一罪論。又被告對附表二各編號所示之不同被害人
    所犯之共同詐欺取財行為，受侵害之財產監督權既歸屬各自
    之權利主體，且犯罪時間或空間亦有相當差距，是對各被害
    人自屬犯意各別、行為互殊，應予分論併罰。
　㈤又按想像競合犯之處斷刑，本質上係「刑之合併」。其所謂
    從一重處斷，乃將想像競合犯組成之評價上數罪，合併為科
    刑一罪，其所對應之刑罰，亦合併其評價上數罪之數法定刑
    ，而為一個處斷刑。易言之，想像競合犯侵害數法益者皆成
    立犯罪，論罪時必須輕、重罪併舉論述，同時宣告所犯各罪
    名，包括各罪有無加重、減免其刑之情形，亦應說明論列，
    量刑時併衡酌輕罪部分量刑事由，評價始為充足，然後依刑
    法第55條前段規定「從一重處斷」，非謂對於其餘各罪可置
    而不論。因此，法院決定處斷刑時，雖以其中最重罪名之法
    定刑作為裁量準據，惟於裁量其輕重時，仍應將輕罪合併評
    價在內（最高法院108年度台上字第4405、4408號判決意旨
    參照）。被告就附表二編號5所為，係犯組織犯罪防制條例
    第3條第l項後段之參與犯罪組織罪、刑法第339條之4第1項
    第2款之三人以上共同詐欺取財罪、洗錢防制法第14條第1項
    之一般洗錢罪；附表二其餘編號所為係犯刑法第339條之4第
    1項第2款之三人以上共同詐欺取財罪、洗錢防制法第14條第
    1項之一般洗錢罪，已如前述。而查：洗錢防制法第16條第2
    項規定：「犯前二條之罪，在偵查或審判中自白者，減輕其
    刑。」、組織犯罪防制條例第8條第1項後段亦規定：「犯第
    3條之罪…偵查及審判中均自白者，減輕其刑。」，被告就附
    表二編號5之參與犯罪組織罪，迭於偵查及本院審理中均坦
    承不諱，就附表二其餘編號之一般洗錢罪於本院審判中亦坦
    承不諱，業如前述，各該犯行雖已分別從一重之三人以上共
    同詐欺取財罪處斷，然參酌最高法院108年度台上字第4405
    、4408號判決意旨，就被告上開所犯參與犯罪組織及洗錢犯
    行，應分別依組織犯罪防制條例第8條第1項後段、洗錢防制
    法第16條第2項規定，各減輕其刑，並於量刑時一併衡酌該
    部分減輕其刑之事由。
四、爰審酌被告加入犯罪組織擔任詐欺集團車手並參與洗錢行為
    ，導致各告訴人、被害人財物損失，並對人際間之互信與經
    濟秩序、金融安全，造成相當程度之危害，且因此增加檢警
    事後向上溯源，追查其他詐騙集團成員與金錢流向之困難，
    使各告訴人、被害人難以求償，犯罪所生損害非輕，固有可
    議。惟念及被告犯後坦承犯行，態度良好，並於偵、審中自
    白參與犯罪組織及洗錢犯行，依上開說明應於量刑時予以減
    輕，且所參與者係依指示提領詐欺集團詐得款項之次要、末
    端角色，其介入程度及犯罪情節、獲利，相較於主要之籌劃
    者、主事者或實行詐騙者，顯然輕重有別，另參以被告於本
    院審理中被告業與告訴人莊承翰、何瀞嫻、洪慧玲、王文其
    、洪淑美調解成立，有本院調解筆錄在卷可參（本院金訴卷
    1第245至249頁、金訴卷2第69至70、121至122頁），雖迄今
    未提出已經履行調解條件之證明，然尚非全無反省悔悟之意
    ；並參酌被告參與之智識程度、家庭經濟狀況、素行其他刑
    法第57條所列之一切情狀，就其所犯各罪，分別量處如附表
    四各該編號「主文欄」所示之刑。另依罪責相當及特別預防
    之刑罰目的，具體審酌整體犯罪過程之各罪關係（數罪間時
    間、空間、法益之異同性、所侵害法益之專屬性或同一性、
    數罪對法益侵害之加重效應等）及罪數所反應行為人人格及
    犯罪傾向等情狀綜合判斷，就被告所犯各罪，合併定其應執
    行刑如主文第一項所示，以資警惕。
五、被告自承本案合計獲利為1萬元（本院金訴卷1第135頁），
    且卷內尚無證據證明已實際發還被害人，應依刑法第38條之
    1第1項前段、第3項規定宣告沒收，於全部或一部不能沒收
    或不宜執行沒收時，追徵其價額。又依最高法院108年度台
    上字第1611號判決意旨：刑法關於沒收之規定修正後，沒收
    為刑法所定刑罰及保安處分以外之法律效果，具有獨立性，
    而非刑罰（從刑），已明定沒收為獨立之法律效果，判決主
    文內諭知沒收，毋庸於各罪項下分別宣告沒收，亦可另立一
    項合併為相關沒收宣告之諭知，使判決主文更簡明易懂，增
    進人民對司法之瞭解與信賴。是以本案有關被告犯罪所得之
    沒收，可以另立一項合併為相關沒收宣告之諭知，爰合併於
    主文第二項諭知沒收及追徵。　　
據上論斷，應依刑事訴訟法第273條之1第1項、第299條第1項前
段，判決如主文。
本案經檢察官林恒翠提起公訴，檢察官范文欽到庭執行職務。
中　　華　　民　　國　　111 　年　　6 　　月　　20　　日
                  刑事第十三庭  法　官  洪毓良
以上正本證明與原本無異。
如不服本判決應於收受判決後20日內向本院提出上訴書狀，並應
敘述具體理由。其未敘述上訴理由者，應於上訴期間屆滿後20日
內向本院補提理由書(均須按他造當事人之人數附繕本)「切勿逕
送上級法院」。
中　　華　　民　　國　　111 　年　　6 　　月　　22　　日
                                書記官  劉容辰
附錄本判決論罪科刑法條：
刑法第339條之4第1項
犯第339條詐欺罪而有下列情形之一者，處一年以上七年以下有
期徒刑，得併科一百萬元以下罰金：
一、冒用政府機關或公務員名義犯之。
二、三人以上共同犯之。
三、以廣播電視、電子通訊、網際網路或其他媒體等傳播工具，
    對公眾散布而犯之。
洗錢防制法第14條第1項
有第二條各款所列洗錢行為者，處七年以下有期徒刑，併科新臺
幣五百萬元以下罰金。
組織犯罪防制條例第3條第1項
發起、主持、操縱或指揮犯罪組織者，處三年以上十年以下有期
徒刑，得併科新臺幣1 億元以下罰金；參與者，處六月以上五年
以下有期徒刑，得併科新臺幣一千萬元以下罰金。但參與情節輕
微者，得減輕或免除其刑。
【卷宗簡稱對照表】
卷宗簡稱 卷宗名稱 本院金訴卷1 本院金訴卷2 本院審金訴卷 偵卷1 偵卷2 偵卷3 偵卷4 偵卷5 偵卷6 警卷1 警卷2 警卷3 警卷4 警卷5 警卷6 本院110年度金訴字第51號卷1 本院110年度金訴字第51號卷2 本院110年度審金訴字第50號卷 雄檢109年度偵字第15099號卷 雄檢109年度偵字第18187號卷 雄檢109年度偵字第18613號卷 雄檢109年度偵字第19142號卷 雄檢109年度偵字第20811號卷 雄檢109年度偵字第21067號卷 高市警鳳分偵字第10973982700號卷 高市警港分偵字第10971600100號卷 東警分偵字第10931762500號卷 高市警三二分偵字第10972514700號卷 高市警三二分偵字第10973538600號卷 高市警三二分偵字第1097242200號卷 
附表一
編號 一線 取簿手 提領包裹之 時間 提領包裹之 地點 包裹內之銀行帳戶 二線 取簿手 拿取包裹之 時間 拿取包裹之 地點 1 洪淇祥 109年6月6日16時23分 統一超商星展門市（高雄市○○區○○○路00號） 楊忠仁申請設立之中華郵政帳號(000)00000000000000號帳戶提款卡 張堤堰 109年6月6日16時43分 家樂福鼎山店置物櫃處（高雄市○○區○○○路000號） 
附表二
被害人一覽表
編號 被害人 詐騙方式 匯款時間 匯款金額 (新臺幣/元) 第一層指定帳戶 匯款時間 匯款金額 第二層指定帳戶 備註 1 簡佑蓉 (提告) 詐騙集團成員於109年6月6日某時許，以網路購物賣家之名義撥打電話予簡佑蓉，佯稱：因系統顯示有多一筆交易，須依指示操作取消交易云云，致簡佑蓉陷於錯誤，而匯款於右列帳戶內。 109年6月6日21時3分 29,989元 楊忠仁申請設立之中華郵政帳號000-00000000000000號帳戶        109年6月6日21時07分 29,989元         109年6月6日21時27分 29,985元         109年6月6日22時29分 99,123元 何汎穎申請設立之中華郵政帳號000-00000000000000號帳戶        109年6月6日22時31分 32,123元 合作金庫銀行帳號000-0000000000000號帳戶     2 鄭芷如 (提告) 詐騙集團成員於109年6月6日某時許，以網路購物客服人員之名義撥打電話予鄭芷如，佯稱：因系統設定錯誤會持續出貨，須依指示操作取消交易云云，致鄭芷如陷於錯誤，而匯款至右列帳戶內。 109年6月6日21時47分 18,123元 楊忠仁申請設立之中華郵政帳號000-00000000000000號帳戶提款卡     3 何俊儀 (提告) 詐騙集團成員於109年6月6日21時51分許，以網路購物客服人員之名義撥打電話予何俊儀，佯稱：因系統設定成會員，會每月持續扣款，須依指示操作取消設定云云，致何俊儀陷於錯誤，而匯款於右列帳戶內。 109年6月6日22時38分 29,985元 合作金庫銀行帳號000-0000000000000號帳戶        109年6月6日22時44分 29,985元 何汎穎申請設立之中華郵政帳號000-00000000000000號帳戶        109年6月7日0時12分 29,985元 何汎穎申請設立之中華郵政帳號000-00000000000000號帳戶     3-1 何俊儀 鄭芷如 詐騙集團成員於109年6月6日21時51分許，以網路購物客服人員之名義撥打電話予何俊儀，佯稱：因系統設定成會員，會每月持續扣款，須依指示操作取消設定云云，致何俊儀陷於錯誤，而匯款於鄭芷如名下之帳戶內；詐騙集團成員再於同日某時許，以網路購物客服人員之名義撥打電話予鄭芷如，佯稱：因系統設定錯誤會持續出貨，須依指示操作取消交易云云，致鄭芷如陷於錯誤，而將何俊儀匯入之款項，轉匯至詐騙集團指定之右列帳戶內。 109年6月6日22時33分 29,985元 鄭芷如申請設立之合作金庫銀行帳號000-000000000000號帳戶 109年6月6日22時36分 29,970元 合作金庫銀行帳號000-0000000000000號帳戶     109年6月7日0時15分 29,985元  109年6月7日0時17分 29,985元 何汎穎申請設立之中華郵政帳號000-00000000000000號帳戶  4 紀秉辰 (提告) 詐騙集團成員於109年6月6日20時47分許，以網路購物客服人員之名義撥打電話予紀秉辰，佯稱：因員工設定錯誤，會付款多筆訂單，須依指示操作取消設定云云，致紀秉辰陷於錯誤，而匯款於右列帳戶內。 109年6月6日22時24分 80,123元 林敬展申請設立之中華郵政帳號000-00000000000000號帳戶        5 莊承翰 (提告) 詐騙集團成員於109年6月6日17時許，以網路購物客服人員之名義撥打電話予莊承翰，佯稱：因員工作業疏失設定為多筆訂單，須依指示操作取消訂單云云，致莊承翰陷於錯誤，而匯款於右列帳戶內。 109年6月6日18時09分 29,985元 廖凰妤申請設立之中華郵政帳號000-00000000000000號帳戶     6 何瀞嫻 (提告) 詐騙集團成員於109年6月6日17時32分許，以網路購物客服人員之名義撥打電話予何瀞嫻，佯稱：因員工作業疏失設定為多筆訂單，須依指示操作取消訂單云云，致何瀞嫻陷於錯誤，而匯款於右列帳戶內。 109年6月6日18時16分 49,989元 廖凰妤申請設立之中華郵政帳號000-00000000000000號帳戶     7 洪慧玲 (提告) 詐騙集團成員於109年6月6日18時09分許，以網路購物客服人員之名義撥打電話予洪慧玲，佯稱：因員工作業疏失設定為超級會員，會固定扣款，須依指示操作解除分期付款云云，致洪慧玲陷於錯誤，而匯款於右列帳戶內。 109年6月6日19時08分 29,985元 玉山銀行帳號000-000000000000號帳戶        109年6月6日19時14分 29,985元      8 林芝卉 詐騙集團成員於109年6月6日某時許，以網路購物客服人員之名義撥打電話予林芝卉，佯稱：因員工作業疏失設定為多筆訂單，須依指示操作取消設定云云，致林芝卉陷於錯誤，而依指示提領款項再轉存至右列帳戶內。 109年6月6日19時43分 28,985元 玉山銀行帳號000-000000000000號帳戶     9 王文其 (提告) 詐騙集團成員於109年6月6日21時51分許，以網路購物客服人員之名義撥打電話予王文其，佯稱：因員工作業疏失誤植訂單，須依指示操作取消設定云云，致王文其陷於錯誤，而匯款至右列帳戶內。 109年6月6日22時39分 29,985元  中國信託銀行帳號000-0000000000000號帳戶     10 翁麗虹 (提告) 詐騙集團成員於109年6月6日某時許，以網路購物客服人員之名義撥打電話予翁麗虹，佯稱：因員工疏失誤設系統，須依指示操作取消扣款云云，致翁麗虹陷於錯誤，而匯款至右列帳戶內。 109年6月11日20時03分53秒 99,989元 楊上德申請設立之彰化銀行帳號000-00000000000000號帳戶        109年6月11日20時20分34秒 49,987元      11 劉東泰 (提告) 詐騙集團成員於109年6月11日18時許，以網路購物客服人員之名義撥打電話予劉東泰，佯稱：因系統設定錯誤，須依指示操作取消支付云云，致劉東泰陷於錯誤，匯款或存款至右列帳戶內。 109年6月11日20時28分 29,985元 鄭芷芸申請設立之中華郵政帳號000-00000000000000號帳戶    自劉東泰之永康區農會銀行匯出。    109年6月11日20時30分 29,985元     自劉東泰之土地銀行帳戶匯出。    109年6月11日20時31分 13,123元     自劉東泰之國泰世華銀行帳戶匯出。    109年6月11日20時42分 29,985元     以ATM存款方式存入。 12 洪淑美 (提告) 詐騙集團成員於109年6月11日16時45分許，以網路購物客服人員之名義撥打電話予洪淑美及其姪女洪珮芯，佯稱：因網路資料錯誤會固定扣款，需按指示操作取消設定云云，致洪淑美陷於錯誤，而匯款至右列帳戶內。 109年6月11日20時38分 23,985元 鄭芷芸申請設立之中華郵政帳號000-00000000000000號帳戶        109年6月11日22時13分 29,985元 第一銀行帳號000-00000000000號帳戶        109年6月11日22時34分 3萬元 第一銀行帳號000-00000000000號帳戶     13 溫志賢 (提告) 詐騙集團成員於109年6月11日21時許，以網路購物客服人員之名義撥打電話予溫志賢，佯稱：因員工作業疏失設定為多筆訂單，須依指示操作取消設定云云，致溫志賢陷於錯誤，而依指示匯款至右列帳戶內。 109年6月11日22時31分 29,985元 第一銀行帳號000-00000000000號帳戶        109年6月11日22時33分 2,123元 第一銀行帳號000-00000000000號帳戶     
附表三
被告提領款項一覽表
編號 提款車手 提款帳戶 提款時間  提款地點 提款金額 對應之被害人 1 矯鴻田 楊忠仁申請設立之中華郵政帳號000-00000000000000號帳戶提款卡 109年6月6日21時9分46秒  高雄桂林郵局 （高雄市○○區○○街000號） 3萬元 簡佑蓉 2 矯鴻田 楊忠仁申請設立之中華郵政帳號000-00000000000000號帳戶提款卡 109年6月6日21時11分33秒  高雄桂林郵局 （高雄市○○區○○街000號） 3萬元 簡佑蓉 3 矯鴻田 楊忠仁申請設立之中華郵政帳號000-00000000000000號帳戶提款卡 109年6月6日21時31分50秒  高雄桂林郵局 （高雄市○○區○○街000號） 3萬元 簡佑蓉 4 矯鴻田 楊忠仁申請設立之中華郵政帳號000-00000000000000號帳戶提款卡 109年6月6日21時52分51秒  華南銀行桂林分行 （高雄市○○區○○路00號） 18,005元 鄭芷如 5 矯鴻田 何汎穎申請設立之中華郵政帳號000-00000000000000號帳戶 109年6月6日23時16分34秒  中華郵政鳳山郵局 （高雄市○○區○○○路00○0號） 6萬元 簡佑蓉 何俊儀 6 矯鴻田 何汎穎申請設立之中華郵政帳號000-00000000000000號帳戶 109年6月6日23時17分53秒  中華郵政鳳山郵局 （高雄市○○區○○○路00○0號） 6萬元 簡佑蓉 何俊儀 7 矯鴻田 何汎穎申請設立之中華郵政帳號000-00000000000000號帳戶 109年6月6日23時19分37秒  中華郵政鳳山郵局 （高雄市○○區○○○路00○0號） 9千元 簡佑蓉 何俊儀 8 矯鴻田 何汎穎申請設立之中華郵政帳號000-00000000000000號帳戶 109年6月7日1時21分37秒  中華郵政鳳山過埤郵局 （高雄市○○區○○路000號） 6萬元 何俊儀 鄭芷如 9 矯鴻田 合作金庫銀行帳號000-0000000000000號帳戶 109年6月6日23時52分43秒  合作金庫銀行興鳳分行 （高雄市○○區○○路00號） 3萬元 簡佑蓉 何俊儀 鄭芷如 10 矯鴻田 合作金庫銀行帳號000-0000000000000號帳戶 109年6月6日23時55分27秒  中華郵政鳳山大東郵局 （高雄市○○區○○○路000號） 20,005元 簡佑蓉 何俊儀 鄭芷如 11 矯鴻田 合作金庫銀行帳號000-0000000000000號帳戶 109年6月6日23時56分22秒  中華郵政鳳山大東郵局 （高雄市○○區○○○路000號） 20,005元 簡佑蓉 何俊儀 鄭芷如 12 矯鴻田 合作金庫銀行帳號000-0000000000000號帳戶 109年6月6日23時58分23秒  合作金庫銀行興鳳分行 （高雄市○○區○○路00號） 22,000元 簡佑蓉 何俊儀 鄭芷如 13 矯鴻田 林敬展申請設立之中華郵政帳號000-00000000000000號帳戶 109年6月6日22時50分05秒  中華郵政鳳山行政中心郵局 （高雄市○○區○○路○段000號） 6萬元 紀秉辰 14 矯鴻田 林敬展申請設立之中華郵政帳號000-00000000000000號帳戶 109年6月6日22時51分17秒  中華郵政鳳山行政中心郵局 （高雄市○○區○○路○段000號） 2萬元 紀秉辰 15 矯鴻田 廖凰妤申請設立之中華郵政帳號000-00000000000000號帳戶 109年6月6日18時39分33秒  合作金庫銀行興鳳分行 （高雄市○○區○○路00號） 20,005元 莊承翰 何瀞嫻 16 矯鴻田 廖凰妤申請設立之中華郵政帳號000-00000000000000號帳戶 109年6月6日18時45分56秒  中華郵政鳳山大東郵局 （高雄市○○區○○○路000號） 59,000元 莊承翰 何瀞嫻 17 矯鴻田 玉山銀行帳號000-000000000000號帳戶 109年6月6日19時14分56秒  中華郵政鳳山三民路郵局 （高雄市○○區○○路000號） 20,005元 洪慧玲 18 矯鴻田 玉山銀行帳號000-000000000000號帳戶 109年6月6日19時15分50秒  中華郵政鳳山三民路郵局 （高雄市○○區○○路000號） 10,005元 洪慧玲 19 矯鴻田 玉山銀行帳號000-000000000000號帳戶 109年6月6日19時19分30秒  中華郵政鳳山三民路郵局 （高雄市○○區○○路000號） 20,005元 洪慧玲 20 矯鴻田 玉山銀行帳號000-000000000000號帳戶 109年6月6日19時20分11秒  中華郵政鳳山三民路郵局 （高雄市○○區○○路000號） 10,005元 洪慧玲 21 矯鴻田 玉山銀行帳號000-000000000000號帳戶 109年6月6日19時48分13秒  鳳山區農會 （高雄市○○區○○路000號） 20,005元 林芝卉 22 矯鴻田 玉山銀行帳號000-000000000000號帳戶 109年6月6日19時49分06秒  鳳山區農會 （高雄市○○區○○路000號） 8,005元 林芝卉 23 矯鴻田 中國信託銀行帳號000-0000000000000號帳戶 109年6月7日0時50分48秒  統一超商建泰門市（高雄市○○區○○路0號） 3萬元 王文其 24 矯鴻田 楊上德申請設立之彰化銀行帳號000-00000000000000號帳戶 109年6月11日20時12分48秒  萊爾富超商高市元隆店（高雄市○○區○○路00號） 1萬元 翁麗虹 25 矯鴻田 楊上德申請設立之彰化銀行帳號000-00000000000000號帳戶 109年6月11日20時13分51秒  萊爾富超商高市元隆店（高雄市○○區○○路00號） 2萬元 翁麗虹 26 矯鴻田 楊上德申請設立之彰化銀行帳號000-00000000000000號帳戶 109年6月11日20時16分21秒  全家超商高雄建工店（高雄市○○區○○路00號） 2萬元 翁麗虹 27 矯鴻田 楊上德申請設立之彰化銀行帳號000-00000000000000號帳戶 109年6月11日20時17分0秒  全家超商高雄建工店（高雄市○○區○○路00號） 20,005元 翁麗虹 28 矯鴻田 楊上德申請設立之彰化銀行帳號000-00000000000000號帳戶 109年6月11日20時19分35秒  土地銀行三民分行（高雄市○○區○○路000號） 20,005元 翁麗虹 29 矯鴻田 楊上德申請設立之彰化銀行帳號000-00000000000000號帳戶 109年6月11日20時20分12秒  土地銀行三民分行（高雄市○○區○○路000號） 10,005元 翁麗虹 30 矯鴻田 楊上德申請設立之彰化銀行帳號000-00000000000000號帳戶 109年6月11日20時26分12秒  統一超商元隆門市（高雄市○○區○○路00號） 20,005元 翁麗虹 31 矯鴻田 楊上德申請設立之彰化銀行帳號000-00000000000000號帳戶 109年6月11日20時27分11秒  統一超商元隆門市（高雄市○○區○○路00號） 20,005元 翁麗虹 32 矯鴻田 楊上德申請設立之彰化銀行帳號000-00000000000000號帳戶 109年6月11日20時30分31秒  合庫銀行灣內分行（高雄市○○區○○路000號） 9,005元 翁麗虹 33 矯鴻田 鄭芷芸申請設立之中華郵政帳號000-00000000000000號帳戶 109年6月11日20時36分39秒  中華郵政灣仔內郵局（高雄市○○區○○路000號） 4萬元 劉東泰 34 矯鴻田 鄭芷芸申請設立之中華郵政帳號000-00000000000000號帳戶 109年6月11日20時37分45秒  中華郵政灣仔內郵局（高雄市○○區○○路000號） 33,000元 劉東泰 35 矯鴻田 鄭芷芸申請設立之中華郵政帳號000-00000000000000號帳戶 109年6月11日20時44分16秒  土地銀行三民分行（高雄市○○區○○路000號） 20,005元 劉東泰 洪淑美 36 矯鴻田 鄭芷芸申請設立之中華郵政帳號000-00000000000000號帳戶 109年6月11日20時44分58秒  土地銀行三民分行（高雄市○○區○○路000號） 20,005元 劉東泰 洪淑美 37 矯鴻田 鄭芷芸申請設立之中華郵政帳號000-00000000000000號帳戶 109年6月11日20時45分36秒  土地銀行三民分行（高雄市○○區○○路000號） 14,005元 劉東泰 洪淑美 38 矯鴻田 鄭芷芸申請設立之中華郵政帳號000-00000000000000號帳戶 109年6月11日21時0分58秒  統一超商建志門市（高雄市○○區○○路000號） 16,005元 不明 劉東泰 39 矯鴻田 第一銀行帳號000-00000000000號帳戶 109年6月11日22時19分05秒  板信銀行陽明分行（高雄市○○區○○路000號） 2萬元 洪淑美 40 矯鴻田 第一銀行帳號000-00000000000號帳戶 109年6月11日22時19分38秒  板信銀行陽明分行（高雄市○○區○○路000號） 1萬元 洪淑美 41 矯鴻田 第一銀行帳號000-00000000000號帳戶 109年6月11日22時35分46秒  全家超商高雄義明店（高雄市○○區○○街0號） 2萬元 洪淑美 溫志賢 42 矯鴻田 第一銀行帳號000-00000000000號帳戶 109年6月11日22時36分27秒  全家超商高雄義明店（高雄市○○區○○街0號） 1萬元 洪淑美 溫志賢 43 矯鴻田 第一銀行帳號000-00000000000號帳戶 109年6月11日22時38分38秒  統一超商義明門市（高雄市○○區○○路000號） 2萬元 洪淑美 溫志賢 44 矯鴻田 第一銀行帳號000-00000000000號帳戶 109年6月11日22時39分37秒  統一超商義明門市（高雄市○○區○○路000號） 12,000元 洪淑美 溫志賢 
附表四
編號 對應附表二編號 主文 1 1 矯鴻田犯三人以上共同詐欺取財罪，處有期徒刑壹年貳月。 2 2 矯鴻田犯三人以上共同詐欺取財罪，處有期徒刑壹年壹月。 3 3、3-1 矯鴻田犯三人以上共同詐欺取財罪，處有期徒刑壹年貳月。 4 4 矯鴻田犯三人以上共同詐欺取財罪，處有期徒刑壹年壹月。 5 5 矯鴻田犯三人以上共同詐欺取財罪，處有期徒刑壹年。 6 6 矯鴻田犯三人以上共同詐欺取財罪，處有期徒刑壹年。 7 7 矯鴻田犯三人以上共同詐欺取財罪，處有期徒刑壹年。 8 8 矯鴻田犯三人以上共同詐欺取財罪，處有期徒刑壹年壹月。 9 9 矯鴻田犯三人以上共同詐欺取財罪，處有期徒刑壹年。 10 10 矯鴻田犯三人以上共同詐欺取財罪，處有期徒刑壹年貳月。 11 11 矯鴻田犯三人以上共同詐欺取財罪，處有期徒刑壹年壹月。 12 12 矯鴻田犯三人以上共同詐欺取財罪，處有期徒刑壹年。 13 13 矯鴻田犯三人以上共同詐欺取財罪，處有期徒刑壹年壹月。